【裁判字號】    99,聲再,63
【裁判日期】    990526
【裁判案由】    聲請再審
【裁判全文】
臺灣高等法院臺中分院刑事裁定          99年度聲再字第63號
再審聲請人
即受判決人  甲○○○
再審聲請人
即受判決人  乙○○
上列聲請人因公共危險案件，對於本院98年度上易字第1593號中
華民國99年2 月25日確定判決（臺灣臺中地方法院97年度易字第
4877號、臺灣臺中地方法院檢察署97年度偵續字第362 、363 號
），聲請再審，本院裁定如下：
    主  文
再審之聲請駁回。
    理  由
一、聲請意旨略以：
  (一)臺中市消防局火災原因調查報告書，為審判外之公文書，且
    與下列證據不符，並無證據能力：1.臺電公司臺中區營業處
    97年12月19日台中電字第009712004881號函；2.臺電公司臺
    中區營業處98年3 月6 日台中電字第09802011231 號函；3.
    內政部消防署97年10月22日消署調字第0970027415號函。
  (二)臺中市政府火災鑑定委員會火災原因鑑定書，公正性不足，
    缺乏可信度，故雖有證據能力但缺乏證據證明力。
  (三)鑑識人員楊煥榮、廖茂忠專業認知與火災學、火災勘驗實務
    不符。
  (四)綜上，爰依據刑事訴訟法第421 條之規定提出再審聲請。
二、按不得上訴於第三審法院之案件，除刑事訴訟法第420 條規
    定外，其經第二審確定之有罪判決，如就足生影響於判決之
    重要證據漏未審酌者，得為受判決人之利益，聲請再審，刑
    事訴訟法第421 條固有明文。惟所謂「足生影響於判決之重
    要證據漏未審酌」，係指當事人於第二審法院判決前所提出
    之證物，足以影響、變更判決結果，而法院漏未審酌而言，
    如第二審判決前所提出之證據，經第二審法院依調查之結果
    ，本於論理法則、經驗法則，取捨證據後，認定事實者，則
    不包括之，亦即所謂「有足以影響於判決之重要證據漏未審
    酌為理由」者，必該證據已經提出卻漏未審酌，且該證據確
    為真實，而足以據以認定受判決人應受無罪、或免訴、或輕
    於原審所認定罪名而後可，否則如不足以推翻原確定判決所
    認之罪名，而僅據以爭執原確定判決對證據之取捨，仍不能
    准許再審（最高法院28年度抗字第8 號、41年度台抗字第1
    號、49年台抗字第72號、35年特抗字第21號判例參照）。
三、經查：
  (一)聲請意旨(一)固指稱：臺中市消防局火災原因調查報告書無證
    據能力云云，然查原確定判決於理由欄中已就「證據能力」
    與證據之「證明力」有所不同，不可混淆予以說明（見原確
    定判決第3 頁第14行至同頁倒數第6 行），並指出傳聞書面
    固不得作為證據，然鑑定之經過及其結果，應命鑑定人以言
    詞或「書面」報告，刑事訴訟法第206 條第1 項規定甚明，
    是鑑定人以書面為鑑定報告提出於法院，應具有證據能力，
    從而，本件火災原因之鑑定，經由承辦警察單位依先前轄區
    檢察署檢察長事前概括選任鑑定機關，即當地消防局實施鑑
    定，該鑑定機關所出具火災原因調查報告書，即具有證據能
    力等語（見原確定判決第3 頁倒數第5 行至第5 頁第7 行）
    ，已詳為說明其認定之理由。至聲請意旨另稱上開火災原因
    調查報告書與臺電公司臺中區營業處97年12月19日台中電字
    第009712004881號函、臺電公司臺中區營業處98年03月6 日
    台中電字第09802011231 號函、內政部消防署97年10月22日
    消署調字第0970027415號函不符云云，經查此等函示內容係
    關於聲請人等住處用電並無違反政府規定，線路老舊與閘刀
    式開關與火災之發生尚無因果關係，以及線路均正常使用中
    、通電痕係電線短路造成起火或火災後造成電線短路，目前
    國內外並無可供明確鑑別之鑑定方法等事項，且此部分之爭
    執，亦均經原確定判決分別審認如下：1.本件系爭建物使用
    舊式閘刀式開關，與本件火災發生原因之認定無涉，無從因
    此採為對被告有利之認定（見原確定判決第10頁倒數第7 行
    至第11頁第1 行）；2.本件火災原因調查報告，乃係綜合火
    災現場燃燒狀況、火流痕跡、目擊者供述及現場遺留跡證送
    鑑定結果而為判斷，要非以上開電線鑑定結果為唯一判斷依
    據，且內政部之上開函文亦非認通電痕不得作為火災原因研
    判之依據等語（見原確定判決第12頁倒數第2 行至第13頁第
    6 行）。是原確定判決就臺中市消防局火災原因調查報告書
    之證據能力及證明力均已詳細說明採認之理由，聲請意旨猶
    執前詞再為爭執，自不可採。
  (二)聲請意旨(二)指稱：臺中市政府火災鑑定委員會火災原因鑑定
    書公正性不足，以及由聲請狀後所附19張照片觀之，顯見21
    號建物燒毀情形更為嚴重云云。惟證據之調查，係屬法院之
    職權，法院就調查證據之結果，本於自由心證之原則，而為
    斟酌取捨，是證據之證明力如何，係屬法院之職權範圍。原
    確定判決既已就臺中市政府火災鑑定委員會火災原因鑑定書
    之採認與否，以及何以由照片上觀之21號建物屋頂燒毀最為
    嚴重等情，予以審酌認定（見原確定判決第13頁第19行至23
    行），並於理由內就聲請人上開所辯詳予敘明何以不採之論
    據，則聲請意旨就此依刑事訴訟法第421 條之規定聲請再審
    ，亦不可採。
  (三)聲請意旨(三)指稱有關鑑識人員專業認知欠缺，且其所為認定
    與火災學、火災勘驗實務不符云云。然原確定判決已於理由
    中說明本件火災原因之鑑定，係屬機關鑑定，而非個人鑑定
    ，且乃經臺中市消防局參與本件火災現場勘察、鑑定業務之
    技士楊煥榮、廖茂宗二人共同會商討論，且廖茂宗業以鑑定
    證人之身分到庭接受交互詰問完畢（詳見原確定判決第11頁
    第14行至同頁倒數第2 行），聲請意旨就此依刑事訴訟法第
    421 條之規定聲請再審，仍非可採。
  (四)綜上，聲請意旨所指之上揭事證，業經本院於原確定判決書
    之理由中詳細說明其據以認定及取捨之理由，至於聲請人等
    所指對其有利之證據，亦經本院於原確定判決書中本其自由
    心證予以取捨及判斷，並無漏未審酌之情形，聲請人等對上
    開證據雖持相異評價，然不得據以指稱原確定判決就足生影
    響於判決之重要證據漏未審酌。再審聲請意旨所指各項理由
    ，均不符合刑事訴訟法第421 條「重要證據漏未審酌」之要
    件，聲請人等執此提起再審聲請即屬無據，依上開說明，應
    認為無再審理由，其等再審之聲請應予駁回。
四、聲請人等雖另以刑事再審理由二狀陳稱：臺灣臺中地方法院
    民事庭審理98年度重訴字第436 號案件，就本件失火責任已
    另函請「財團法人臺灣經濟科技發展研究院」進行鑑定，請
    求本院俟該鑑定結果再為本件再審准駁之裁定等語。惟聲請
    人等係依刑事訴訟法第421 條之規定聲請本件再審，該條所
    謂「有足以影響於判決之重要證據漏未審酌為理由」者，必
    該證據已經提出卻漏未審酌始足當之，已詳述於上，則「財
    團法人臺灣經濟科技發展研究院」所為鑑定，既非於原確定
    判決前所提出之證據，即與刑事訴訟法第421 條規定之再審
    理由不符，本院無庸予以審酌，附此敘明。
五、應依刑事訴訟法第434 條第1 項，裁定如主文。
中    華    民    國    99    年    5     月    26    日
            刑事第十一庭  審判長法  官  郭  同  奇
                                法  官  許  冰  芬
                                法  官  陳  慧  珊
以上正本證明與原本無異。
不得抗告。
                                書記官  高  麗  淇
中    華    民    國    99    年    5     月    27    日

司法院資訊處製作；財團法人民間司法改革基金會備份。
